【裁判字號】    89,易,1213
【裁判日期】    891123
【裁判案由】    詐欺
【裁判全文】
臺灣高雄地方法院刑事判決                        八十九年度易字第一二一三號
    公  訴  人  臺灣高雄地方法院檢察署檢察官
    被      告  乙○○
右列被告因詐欺案件，經檢察官提起公訴（八十九年度偵字第二二三八號），本院判
決如左：
    主  文
乙○○連續意圖為自己不法之所有，以詐術使人將本人之物交付，處有期徒刑伍月。
    事  實
一、乙○○明知其非吉宛實業有限公司（以下簡稱吉宛實業公司）職員，猶意圖為自
    已不法之所有，自民國八十六年十一月間起至八十七年二月十四日止，陸續向保
    宙企業有限公司（以下簡稱保宙企業公司）佯稱伊為吉宛實業公司之人，而以吉
    宛實業公司名義，向保宙企業公司買受五金貨品共計新台幣（下同）八萬三千六
    百十五元（含稅金）。該公司不疑有詐，均如數交貨，嗣乙○○分別簽發以高區
    中小企業銀行瑞祥分行為付款人，票號ＪＤＡ0000000、ＪＤＡ0000
    000號；票額各一萬八千二百八十六元、一萬二千八百九十五元；發票日八十
    七年三月十日、四月十五日之支票二紙交付保宙企業公司，並又交付發票人張錫
    森，陽信商業銀行為付款人，票號ＡＡ0000000號、票額九千六百五十元
    、發票日八十七年五月九日之客票一紙支付部分貨款。惟上開支票屆期提示均遭
    退票，經向吉宛實業公司求償遭拒，始知受騙。
二、案經保宙企業公司訴請臺灣高雄地方法院檢察署檢察官偵查起訴。
    理  由
一、訊之被告乙○○固坦承有於右揭時期，陸續以吉宛實業公司名義，向告訴人保宙
    企業公司買受五金貨品，並簽發或交付前開支票（客票）支付貨款，惟屆期均遭
    退票，迄今仍未全數清償等事實，惟矢口否認有何詐欺之犯行，辯稱：伊之前之
    貨款均有支付，後因投資其它行業虧損，而無法給付云云。經查，被告確非吉宛
    實業公司之職員，與吉宛實業公司並無任何關係，吉宛實業公司亦未授權被告得
    以該公司名義對外交易之事實，已為被告所承認，而被告向告訴人訂購五金貨品
    ，均係以吉宛實業公司名義為之，並未告知係其個人之商業行為，告訴人因而誤
    認與其交易者係吉宛實業公司而非被告個人一情，除據告訴人代表人甲○○指訴
    在卷，復為被告所承認，是告訴人既誤認其所交易之對象為吉宛實業公司，自係
    信任吉宛實業公司之商業債信而接受被告之訂貨，是告訴人代表人甲○○陳稱：
    因被告與其交易之初告以不實交易對象，因而誤認被告之清償資力等語，堪以採
    信，被告雖稱因其無設立公司行號，向告訴人訂購之貨品係欲轉賣予吉宛實業公
    司，基於商業機密顧慮，乃自稱係吉宛實業公司職員，而以吉宛實業公司名義與
    告訴人交易等情，辯稱其無詐欺之不法意圖云云，然被告顯係認以其個人名義向
    告訴人訂貨，有遭拒絕之虞，因而以吉宛實業公司名義權充，目的在取信告訴人
    信任其付款能力甚明，被告顯有違誠信原則，而告訴人因被告違背誠信原則之不
    實交易行為陷於錯誤，致認與其交易者為公司行號，進而誤認貨款可獲清償，被
    告有施用詐術之行為，致告訴人陷於錯誤而與其交易，應堪認定。又查被告在八
    十七年一、二月間，經濟情況已生惡化，而向告訴人所買之貨物，均係出賣予吉
    宛實業公司，並已取得貨款之情，亦經告訴人代表人甲○○陳稱：伊於被告所交
    付清償貨款之上揭支票跳票後，轉向吉宛實業公司求償，經該公司職員告知等語
    可按，且經被告坦承在卷，是以被告既知信用已不良，於買貨之時，即應斟酌情
    形，詎於將所買受貨物出賣轉售得利，應有足夠之款項清償告訴人，然其將貨款
    收取後，任令所簽發支票退票，迄今未清償分毫，其有不法所有之意圖，至堪肯
    認，被告前揭所辯無非事後卸責之飾詞，自無可採，此外，復有出貨單八紙、統
    一發票、前開支票各三紙附卷可佐，事證明確，被告犯行洵堪認定。
二、核被告所為，係犯刑法第三百三十九條第一項之詐欺取財罪。其先後多次犯行，
    時間緊接，以同一方式反覆為之，所為係犯罪構成要件相同之罪，顯係基於概括
    犯意為之，為連續犯，應依刑法第五十六條規定以一罪論。爰審酌被告明知其經
    濟狀況已惡化，竟違背誠信原則以其它公司名義取信告訴人與其交易訂貨，嗣後
    轉售所得利潤，未持以清償積欠告訴人之貨款，任令所簽發支票退票，迄今仍未
    清償分毫，亦未與告訴人達成和解，犯後雖坦承部分事實，惟仍未全盤吐實，猶
    飾詞狡辯圖免罪責，悔意不堅，惟念其前尚無前科，素行尚佳，有臺灣高雄地方
    法院檢察署刑案資料查註紀錄表在卷可稽等情狀，量處如主文所示之刑。
據上論斷，應依刑事訴訟法第二百九十九條第一項前段，刑法第五十六條、第三百三
十九條第第一項，罰金罰鍰提高標準條例第一條前段，判決如主文。
中    華      民      國    八十九    年    十一    月    三十        日
                                  臺灣高雄地方法院刑事庭
                                      法  官  陳淑卿
右為正本，係照原本作成，證明與原本無異。
如不服本判決，應於送達後十日內，向本院提出上訴狀。
                                      書記官  陳朝宗
中      華      民      國      八十九    年    十一      月    二十三  日
附錄本判決論罪之法條：
刑法第三百三十九條第一項
  意圖為自己或他人不法之所有，以詐術使人將本人或第三人之物交付者，處五年以
  下有期徒刑、拘役或科或併科一千元以下罰金。


司法院資訊處製作；財團法人民間司法改革基金會備份。
